臺灣花蓮地方法院民事判決
　111年度花簡字第330號
原      告  朱景皓  
訴訟代理人  朱釗弘  
被      告  劉國明  

訴訟代理人  蕭聖翰  
上列當事人間請求侵權行為損害賠償事件，本院於民國111年8月
15日言詞辯論終結，判決如下：
    主      文
被告應給付原告新臺幣（下同）72,800元，及自111年3月25日起
至清償日止，按週年利率百分之5計算之利息。
原告其餘之訴駁回。
訴訟費用由被告負擔百分之46，餘由原告負擔。
本判決原告勝訴部分得假執行。但被告如以72,800元為原告預供
擔保，得免為假執行。
    事實及理由
一、原告主張：伊於民國110年11月7日下午5時23分許，駕駛車
    牌號碼000-0000號自用小客車（下稱系爭汽車）行經花蓮縣
    ○○市○○街00巷○○○街○號誌交岔路口處時，因被告疏未注意其
    所駕駛HU-6406號(下稱被告汽車)為轉彎車應禮讓直行車（
    即系爭汽車)先行，致兩車發生碰撞而受損，雖系爭汽車業
    經修復（修繕費已由承保系爭汽車車體損失險之保險公司給
    付，非本件請求之範圍），然原告仍受有車價減損新臺幣（
    下同）100,000元及維修期間使用同等級代步車50,000元之
    損害；另原告為鑑定系爭汽車車價減損金額，業已自行支出
    鑑定費10,000元，被告對此亦應賠償。為此，爰依侵權行為
    之法律關係請求被告賠償等語，並聲明：被告應給付原告16
    0,000元及自起訴狀繕本送達翌日起至清償日止，按年息5%
    計算之利息。
二、被告則以：依花蓮縣警察局道路交通事故初步分析研判表所
    載，原告對本件車禍事故亦有未充分注意車前狀態並作隨時
    停車準備之與有過失，應自負3成肇事責任。另原告請求賠
    償鑑定費10,000元，非此次事故所產生之費用，不應由被告
    賠償；然若認系爭汽車有交易價值貶損，同意以此鑑價報告
    為依據。對於原告共10日之修車期間，以每日400元計算代
    步車費用，並無意見等語，資為抗辯。並為答辯聲明：⒈原
    告之訴駁回。⒉如受不利之判決，願供擔保請准宣告免予假
    執行。
三、本件不爭執事項（見卷第86-88頁）：
  ㈠本件肇事責任歸屬比例為：原告3成、被告7成。
  ㈡本件系爭汽車如有交易價值貶損，其金額以鑑價報告為準。
  ㈢原告修車期間共10日（110年11月29日至12月9日），代步車
    費用以每日400元計算。
四、爭點之所在：
  ㈠系爭汽車有無交易價值貶損？
　㈡原告得否請求鑑定費10,000元？
五、本院之判斷：
  ㈠經查，本件車禍事故肇事責任歸屬比例為：原告3成、被告7
    成，已如上揭三、㈠所述，茲就原告各項請求審核如下：
    ⒈原告請求被告賠償系爭汽車交易價值貶損100,000元，為有
      理由。
　　  ⑴按物被毀損時，被害人除得依民法第196條請求賠償外，
        並不排除民法第213條至第215條之適用。蓋損害賠償之
        目的在於填補所生之損害，其應回復者，係損害事故發
        生前之應有狀態，自應將事故發生後之變動狀況悉數考
        量在內；故於物被毀損時，被害人除得請求修補或賠償
        修復費用，以填補技術性貶值之損失而回復物之物理性
        原狀外，就其物因毀損所減少之交易價值，亦得請求賠
        償，以填補交易性貶值之損失而回復物之價值性原狀（
        最高法院93年度台上字第381號判決意旨參照）。
      ⑵經查，系爭汽車雖經修復，惟仍有100,000元之交易價值
        貶損乙節，業據原告提出花蓮縣汽車商業同業公會車輛
        鑑價證明書為證（見卷第27頁），自堪採信；又兩造同
        意系爭汽車交易價值貶損金額之估定，以上開鑑價報告
        為準，亦如上揭三、㈡所述。是原告請求被告賠償系爭
        汽車交易價值貶損100,000元，自屬有據。
    ⒉原告請求被告賠償鑑定費用10,000元，為無理由。　　　
      原告雖主張自行支出鑑定費10,000元，並提出花蓮縣汽車
      商業同業公會收據為證（見卷第29頁）。惟此鑑定費用係
      原告於訴訟外自行委託所為，非審理中所支出之訴訟費用
      ，原告支出上開鑑定費用乃源於自己行使權利所需，非屬
      填補侵權行為損害所必須，且未經被告同意，自不應准許
      。
　　⒊原告請求被告賠償代步車費用，以4,000元為有理由，逾此
      部分則無理由。
　　　查原告修車期間為10日，兩造並同意代步車費用以每日40
      0元計算等情，已如前揭三、㈢所述，從而，原告請求代步
      車費用4,000元（計算式：400元×10日＝4,000元）為有理
      由，逾此部分請求，則無理由。
　　⒋綜上，原告得請求被告賠償之金額為104,000元（計算式：
      100,000元【系爭汽車價值減損】＋4,000元【代步車費用
      】＝104,000元），再扣除兩造所不爭執之原告所負3成過
      失相抵責任之比例（見揭三、㈠所述)，是本件原告得請求
      被告賠償之金額為72,800元（計算式：104,000×(1-0.3)＝
      72,800）。
  ㈣末按給付無確定期限者，債務人於債權人得請求給付時，經
    其催告而未為給付，自受催告時起，負遲延責任。其經債權
    人起訴而送達訴狀，與催告有同一之效力，民法第229條第2
    項定有明文。又遲延之債務，以支付金錢為標的者，債權人
    得請求依法定利率計算之遲延利息。但約定利率較高者，仍
    從其約定利率；而應付利息之債務，其利率未經約定，亦無
    法律可據者，週年利率為百分之5，亦為同法第233條第1項
    及第203條所明定。本件起訴狀繕本係於111年3月24日送達
    被告，有卷附送達證書可憑（見卷第45頁），是原告請求自
    起訴狀繕本送達翌日即111年3月25日起至清償日止，按年息
    5%計算之利息，自屬有理。
六、綜上所述，原告依據侵權行為法律關係，請求被告給付72,8
    00元，及自111年3月25日起至清償日止，按年息5%計算之利
    息，為有理由，應予准許；逾此部分之請求，為無理由，應
    予駁回。
七、本件事證已臻明確，兩造其餘攻擊防禦方法及舉證，核與判
    決結果無影響，爰不予一一論述，併此敘明。
八、本件原告勝訴部分，係依民事訴訟法第427條第1項，適用簡
    易程序所為被告敗訴之判決，依同法第389條第1項第3款之
    規定，職權宣告假執行；並依同法第436條第2項適用同法第
    392條第2項規定，依職權宣告被告預供擔保後，得免為假執
    行。
九、訴訟費用負擔之依據：民事訴訟法第79條。
中    華    民    國   111    年     8    月    19    日
                  花蓮簡易庭  法  官  李立青
以上正本係照原本作成。
如不服本判決，應於送達後20日內，向本院提出上訴狀（上訴狀
須表明上訴理由）並繳納上訴審裁判費；如於本判決宣示後送達
前提起上訴者，應於判決送達後20日內補提上訴理由書（均須按
他造當事人之人數附繕本）。
如委任律師提起上訴者，應一併繳納上訴審裁判費。
中　　華　　民　　國　　111 　年　　8 　　月　　24　　日
                              書記官  林政良